【裁判字號】    99,易,9
【裁判日期】    990129
【裁判案由】    詐欺
【裁判全文】
臺灣高雄地方法院刑事判決                 99年度易字第9號
公  訴  人  臺灣高雄地方法院檢察署檢察官
被      告  乙○○
上列被告因詐欺案件，經檢察官提起公訴（98年度偵緝字第2479
號），被告於本院準備程序中為有罪陳述，經合議庭裁定由受命
法官依簡式審判程序獨任審理，本院判決如下：
    主  文
乙○○犯幫助詐欺罪，累犯，處有期徒刑肆月，如易科罰金，以
新臺幣壹仟元折算壹日。
    事  實
一、乙○○前因施用毒品案件，經本院92年度簡字第718 號判處
    有期徒刑4 月確定，於民國94年6 月1 日易科罰金執行完畢
    。詎其仍不知悔改，明知於犯罪集團專門收集人頭帳戶用以
    犯罪之社會現象層出不窮之際，若將自己之金融帳戶存摺及
    金融卡出售、出租或提供他人使用，可能因此供不法詐騙份
    子用以詐使他人將款項匯入後，再加以提領之用，並能預見
    可能因而幫助他人從事詐欺取財犯罪，竟不違背其本意，仍
    基於幫助他人詐欺取財之不確定故意，於97年12月4 日某時
    許，在高雄市○○○路與六合路交岔路口附近某處，將其於
    97年12月3 日甫申請開立之合作金庫銀行股份有限公司（下
    稱合作金庫銀行）北高雄分行帳戶（帳號：0000000000000
    號）之存摺、提款卡及密碼交付予年籍、姓名均不詳之男子
    收受，繼由該人轉交給所屬之詐欺集團使用。而上開詐欺集
    團成員竟共同基於意圖為自己不法所有之詐欺取財犯意聯絡
    ，由集團中某不詳姓名之成員於97年12月16日下午3 時許，
    以電話聯繫之方式，向甲○○佯稱：有香港六合彩之內線消
    息，要甲○○先匯錢過去便可以投資等語，以此詐欺手法，
    使甲○○陷於錯誤，而先於97年12月18日下午5 時20分，前
    往設於台北縣淡水鎮○○路192 號之淡水第一信用合作社自
    動櫃員機匯款新臺幣（下同）3 萬元及於同日下午5 時27分
    匯款1 萬元至乙○○之上開帳戶內，當甲○○轉帳完畢後，
    發現有異，始知受騙。
二、案經甲○○訴由高雄市政府警察局新興分局移送臺灣高雄地
    方法院檢察署檢察官偵查起訴。
    理  由
一、本件被告乙○○所犯係死刑、無期徒刑、最輕本刑為3 年以
    上有期徒刑以外之罪，其於準備程序中就被訴事實為有罪之
    陳述，經法官告知簡式審判程序之旨，並聽取公訴人及被告
    之意見後，認為適宜由受命法官獨任進行簡式審判程序，依
    刑事訴訟法第273 條之1 第1 項規定，裁定由受命法官獨任
    進行審判程序，合先敘明。
二、上開事實，業據被告乙○○於本院行準備程序及審理時坦承
    不諱（見本院易字卷第12、17頁），核與被害人甲○○於警
    詢指訴遭詐騙之情節相符（見警一卷第4 至6 頁）；復有自
    動櫃員機貴存戶交易明細表2 紙、被告申請開設之合作金庫
    銀行新開戶建檔登錄單、分戶交易明細表、身分證正反面影
    本各1 份在卷可證（見警卷第7 、9 、10頁），足認被告自
    白與事實相符。按金融帳戶為個人之理財工具，而金融存款
    帳戶，攸關存戶個人財產權益之保障，專屬性甚高，衡諸常
    理，若非與本人有密切關係，不可能提供個人帳戶供他人使
    用，又參以坊間報章雜誌及其他新聞媒體，對於以簡訊通知
    中獎或其他類似之不法犯罪集團，經常利用大量收購之他人
    存款帳戶，以隱匿其等詐欺取財犯罪之不法行徑，規避執法
    人員之查緝，並掩飾、確保因自己犯罪所得之財物，類此在
    社會上層出不窮之案件，亦多所報導及再三披露，則依一般
    人之社會生活經驗，苟見他人不自己申請開立帳戶而蒐集不
    特定人之帳戶使用，衡情應可預見收集之帳戶乃係被利用為
    與財產有關之犯罪工具。被告於行為時，已為成年人，自具
    有相當之生活閱歷，對此當無不知之理，竟仍提供上開銀行
    帳戶之存摺、印章、提款卡及提款密碼供初次見面且年籍姓
    名不詳之人使用，其就該人所屬之集團成員嗣後將其提供之
    帳戶供作詐欺取財之用，並藉以方便取得贓款及掩飾其詐欺
    犯行不易遭人查緝等情，顯不違反被告之本意，被告有幫助
    該不詳人士及其所屬集團詐欺取財之未必故意至明，是本案
    被告幫助詐欺未遂犯行事證明確，堪以認定，應依法論科。
三、按刑法上之幫助犯，係對於犯罪與正犯有共同之認識，而以
    幫助之意思，對於正犯資以助力，而未參與實施犯罪之行為
    者而言（最高法院75年度臺上字第1509號、84年度臺上字第
    5998號、88年度臺上字第1270號判決參照）。是以，如未參
    與實施犯罪構成要件之行為，且係出於幫助之意思提供助力
    ，即屬幫助犯，而非共同正犯。查本件被告提供其金融機構
    帳戶予他人使用，使他人得基於詐欺取財之犯意，向被害人
    施用詐術，致使被害人陷於錯誤而交付款項，以遂行詐欺取
    財之犯行，然被告單純提供其金融機構帳戶予他人使用之行
    為，並不等同於向被害人施以欺罔之詐術行為，此外，復無
    其他證據證明被告有參與詐欺取財犯行之構成要件行為，是
    被告提供其金融機構帳戶予他人使用之行為，係對於他人遂
    行詐欺取財之犯行資以助力。核其所為，係犯刑法第30條第
    1 項前段、第339 條第1 項之幫助詐欺取財罪。被告有事實
    欄所載之有期徒刑執行完畢紀錄，有臺灣高等法院被告前案
    紀錄表在卷可按，其於有期徒刑之執行完畢後5 年內，故意
    再犯本件有期徒刑以上之罪，為累犯，應依刑法第47條第1
    項之規定加重其刑。又被告以幫助他人詐欺取財之意思，參
    與犯罪構成要件以外之行為，為從犯，應依刑法第30條第2
    項規定減輕其刑，並先加重後減輕之。爰審酌被告提供金融
    機構帳戶予他人使用，不僅造成執法機關不易查緝犯罪行為
    人，助長經濟犯罪風氣，更造成被害人求償上之困難，固有
    不該，惟念及其於犯後已坦承犯行，態度尚稱良好，僅係提
    供帳戶，並未直接參與詐欺犯行，犯罪情節較輕微，及被告
    之品行、生活狀況、智識程度等一切情狀，量處如主文所示
    之刑，並衡酌被告之學歷為國中畢業、經濟狀況勉持等情（
    見警詢筆錄受詢問人欄所載），諭知以1,000 元折算1 日為
    易科罰金之折算標準，以示懲儆。至被告所有上揭帳戶存摺
    、印章及提款卡等物，雖係供詐騙集團成員進行詐騙所用之
    物，然未經扣案，迄今仍未取回，復非屬義務沒收之物，爰
    不另為沒收之諭知，附此敘明。
據上論斷，應依刑事訴訟法第273 條之1 第1 項、第299 條第1
項前段，刑法第339 條第1 項、第30條、第47條第1 項、第41條
第1 項前段，刑法施行法第1 條之1 第1 項及第2 項前段，判決
如主文。
本案經檢察官丙○○到庭執行職務。
中    華    民    國    99    年    1     月    29    日
                    刑事第四庭  法  官  葉文博
以上正本證明與原本無異。
如不服本判決應於收受本判決後10日內向本院提出上訴書狀，並
應敘述具體理由，如未敘述上訴理由者，應於上訴期間屆滿後20
日內補提理由書狀於本院（均須按他造當事人之人數附繕本）「
切勿逕送上級法院」。
中    華    民    國    99    年    1     月    29    日
                                書記官  李柏親
附錄本判決論罪之法條：
刑法第30條
幫助他人實行犯罪行為者，為幫助犯。雖他人不知幫助之情者，
亦同。
幫助犯之處罰，得按正犯之刑減輕之。
刑法第339 條
意圖為自己或第三人不法之所有，以詐術使人將本人或第三人之
物交付者，處5 年以下有期徒刑、拘役或科或併科1 千元以下罰
金。
以前項方法得財產上不法之利益或使第三人得之者，亦同。
前二項之未遂犯罰之。

司法院資訊處製作；財團法人民間司法改革基金會備份。
